【裁判字號】    92,訴,411
【裁判日期】    920610
【裁判案由】    廢棄物清理法
【裁判全文】
臺灣彰化地方法院刑事判決                          九十二年度訴字第四一一號
    公  訴  人  臺灣彰化地方法院檢察署檢察官
    被      告  甲○○
右列被告因違反廢棄物清理法案件，經檢察官提起公訴（九十二年度偵字第二一四○
號），本院判決如左：
    主  文
甲○○未經主管機關許可，提供土地回填、堆置廢棄物，處有期徒刑壹年陸月。緩刑
肆年。
    事  實
一、甲○○明知未經主管機關許可，不得提供土地回填、堆置廢棄物，竟於民國九十
    年年底至九十一年十二月三日間某時，將其與廖清發、廖清春（均不知情）共同
    向經濟部水利署第四河川局（以下簡稱第四河川局）所承租由甲○○管理之彰化
    縣溪州鄉○○○段一二九五號河川地，雇工挖掘一長度約二十公尺、寬度約十五
    公尺、深度約三公尺之坑洞後，提供他人回填、堆置廢棄物（內有廢磚塊、木材
    、瓦斯鋼瓶等物），嗣於九十一年十二月三日為彰化縣環境保護局稽查隊會同員
    警前往上址稽查，始查悉上情。
二、案經彰化縣警察局北斗分局報告臺灣彰化地方法院檢察署檢察官偵查起訴。
    理  由
一、訊據被告甲○○矢口否認有何違反廢棄物清理法之犯行，辯稱：該地因地勢低，
    容易積水，無法耕作，所以九十年底花了新台幣（下同）七、八萬元請盧丁暖等
    人來整地，挖土起來填平其他部分土地，挖的深度約三、四公尺深，後來因為找
    不到其他土所以沒有完全整平，之後一年並未種稙，所以就沒到現場，才被人偷
    丟的云云。經查：
（一）右揭犯罪事實，已據被告於第一次警詢中供承：「我於九十年十二月十五日開
      始利用我向第四河川局所承租之河川地，供楊國雄載運建築廢棄物等物，至九
      十一年十一月三十日止，我尚等待水利工程廢棄土予以整理回填以便耕種。我
      並未向楊國雄收取任何費用，因為我是要將田地推高便利耕作而已，因此告訴
      楊國雄可將廢土回填在我田地。楊國雄是開五輪拼裝車載運建築廢棄物回填至
      我承租之田地，另僱請綽號丁暖之人駕挖土機挖掘。」等語，且經彰化縣環境
      保護局稽查隊於九十一年十二月三日會同彰化縣警察局北斗分局員警前往現場
      稽查結果，前揭河川地遭開挖，回填廢磚塊、木材、瓦斯鋼瓶等廢棄物，有該
      隊環境稽查工作紀錄、濁水溪河川圖籍及現場照片四張附卷可稽。
（二）雖被告甲○○之後於警、偵訊及本院審理中翻異前詞，辯稱並未允許他人傾倒
      廢棄物云云。然被告確有僱人進行第一二九一、一二九九、一二九五號河川地
      整地工作，且在第一二九五號河川地留下一長度約二十公尺、寬度約十五公尺
      、深度約三公尺之坑洞之情，已為被告所自承，並經證人胡清錦、林坤泉、盧
      丁暖、楊國雄等人證述屬實。衡諸常情，被告既因該地地勢偏低而欲將地整平
      ，理應取得充分之土石後，再自外處運送至該地以填高之，竟直接在第一二九
      五號河川地挖取土石並留下如此巨大之坑洞，即與常情不符。再者，被告雇工
      整地約花費七、八萬元，所費不貲，然整地工程竟僅進行一半，未將第一二九
      五號河川地上之坑洞一併整平；而被告整地後既留下如此巨大之坑洞，理應積
      極尋找土石回填整平，以便進行耕作，否則一旦下雨勢必造成嚴重積水，將更
      不利於該地之整地耕作，然被告竟自開挖後約一年間未至現場查看，任由該地
      保持原狀而置之不理；又被告花費七、八萬元大肆整地，嗣後種植花生每年利
      潤依其於本院陳明僅約二、三千元，付出與所得顯不相當，凡此均與常情有違
      ，雖不足以直接證明其因提供土地供他人傾倒廢棄物而受有利益，然亦足徵其
      於第一次警詢中所供該坑洞係留供他人傾倒廢棄物等語，應堪以採信。又被告
      自承之前即曾在該地種植水稻，亦認識附近農民，由其住處至該地騎機車僅需
      約十分鐘車程，況且傾倒之廢棄物數量龐大，顯見傾倒之次數甚多，則其對於
      該土地遭傾倒廢棄物應無不知之理，又其上有燃燒之痕跡，則因燃燒之過程產
      生煙霧，附近農民勢必因此受影響，更無隱瞞不告之理，是他人應係得被告之
      同意始在其指示下，將廢棄物傾倒於上開土地，被告辯稱未允許他人傾倒廢棄
      物云云，顯不足採信。
（三）另被告甲○○於第一次警詢中雖供述證人楊國雄為傾倒廢棄物之人，然此已經
      證人楊國雄所否認，且無其他積極證據足資證明楊國雄確係傾倒廢棄物之人。
      惟綜上所述，被告提供該土地供他人傾倒廢棄物之情仍足堪認定，而毋論該傾
      倒廢棄物之人是否即為楊國雄，附此敘明。
二、核被告甲○○所為，係犯廢棄物清理法第四十六條第一項第三款之未經主管機關
    許可提供土地回填、堆置廢棄物罪。爰審酌被告甲○○任意將租用之國有河川地
    作為他人傾倒廢棄物之用，對於環境生態之破壞甚鉅，惟事後已清除廢棄物回復
    原狀，及其犯罪動機、目的、手段、事後仍否認犯罪、意圖卸責之態度等一切情
    狀，量處如主文所示之刑，以示懲儆。又被告前未曾受有期徒刑以上刑之宣告，
    有臺灣彰化地方法院檢察署刑案資料查註紀錄表及臺灣高等法院被告全國前案紀
    錄表在卷可按，其經此教訓，當知警惕，應無再犯之虞，本院審酌上情，認主文
    所宣告之刑，以暫不執行為宜，爰併宣告緩刑四年，以啟自新。
據上論斷，應依刑事訴訟法第二百九十九條第一項前段，廢棄物清理法第四十六條第
一項第三款，刑法第十一條前段、第七十四條第一款，判決如主文。
本案經檢察官陳嘉瑜到庭執行職務。
中      華      民      國    九十二    年      六      月      十      日
                                臺灣彰化地方法院刑事第三庭
                                    審判長法官  余仕明
                                    法      官  李水源
                                    法      官  紀佳良
右正本證明與原本無異。
如不服本判決，應於判決送達後十日內，向本院提出上訴狀( 須附繕本 )。
                                    法院書記官  陳鍚威
中      華      民      國    九十二    年      六      月      十      日
附錄本案論罪科刑法條：
廢棄物清理法第四十六條第一項第三款
有下列情形之一者，處一年以上五年以下有期徒刑，得併科新臺幣三百萬元以下罰金
：
三、未經主管機關許可，提供土地回填、堆置廢棄物。


司法院資訊處製作；財團法人民間司法改革基金會備份。
